臺灣臺南地方法院柳營簡易庭民事判決
111年度營簡字第303號
原      告  陽信商業銀行股份有限公司

法定代理人  陳勝宏
訴訟代理人  黃朝新
被      告  趙綉紅
上列當事人間請求清償借款事件，本院於民國111年8月18日言詞
辯論終結，判決如下：
    主  文
一、被告應給付原告新臺幣279,212元，及其中新臺幣216,933元
    自民國103年11月28日起至清償日止，按週年利率百分之9點
    33計算之利息，暨其逾期在6個月內者，按上述利率百分之1
    0，逾期超過6個月者，按上述利率百分之20計算之違約金，
    每次違約狀態最高連續收取期數為9期。
二、原告其餘之訴駁回。
三、訴訟費用由被告負擔。
四、本判決第一項得假執行。但被告如以新臺幣279,212元為原
    告預供擔保，得免為假執行。
    事實及理由
壹、程序事項：按債務人對於支付命令之全部或一部，得於送達
    後20日之不變期間內，不附理由向發命令之法院提出異議；
    債務人對於支付命令於法定期間合法提出異議者，支付命令
    於異議範圍內失其效力，以債權人支付命令之聲請，視為起
    訴或聲請調解，民事訴訟法第516條第1項、第519條第1項分
    別定有明文。又訴訟標的對於共同訴訟之各人必須合一確定
    者，共同訴訟人中一人之行為有利益於共同訴訟人者，其效
    力及於全體，同法第56條第1項第1款前段固有明定；惟依民
    法第275條規定，連帶債務人中之一人受確定判決，而其判
    決非基於該債務人之個人關係者，為他債務人之利益，亦生
    效力，故債權人以各連帶債務人為共同被告提起給付之訴，
    以被告一人提出非基於其個人關係之抗辯，而經法院認為有
    理由者為限，始得適用民事訴訟法第56條第1項規定，此於
    督促程序亦同有其適用。查原告前以債務人黃俊欽積欠原告
    信用貸款債務，被告為黃俊欽就本件貸款契約之連帶保證人
    為由，於本院聲請對黃俊欽、被告二人發支付命令，經被告
    於法定期間內對本院111年度司促字第7150號支付命令提出
    異議，原告支付命令之聲請應視為起訴；而被告異議理由為
    原告未通知其關於黃俊欽未依約清償債務之事實，致本件債
    務累積大額利息、違約金等情，係基於其個人關係之抗辯，
    其聲明異議之效力應不及於黃俊欽，黃俊欽部分已因其未於
    法定期間內聲明異議而確定，合先敘明。
貳、實體事項：
一、原告起訴主張：訴外人即債務人黃俊欽於民國95年10月4日
    向原告借款新臺幣（下同）30萬元，並由被告為連帶保證人
    ，借款期間自95年10月4日起至98年10月4日止，自撥款日起
    共分36期，按年金法計算月付金，每月為1期，利率依原告
    定儲指數利率加碼週年利率百分之6.84計算(利率於黃俊欽9
    6年9月8日逾期未繳息時，為週年利率百分之9.33)，並約定
    如任何一宗債務不依約清償本金，視為全部到期，除利息外
    ，另應給付自逾期之日起，逾期6個月以內部分，按約定利
    率之百分之10，逾期超過6個月部分，按約定利率百分之20
    之違約金，而黃俊欽自96年9月8日起即逾期未繳息，依約已
    喪失期限利益，借款視為全部到期，迄今尚積欠279,212元
    未繳納(含本金216,933元及利息62,616元)。為此，爰依消
    費借貸法律關係提起本件訴訟等語。並聲明：被告應與黃俊
    欽連帶給付原告279,212元，及其中216,933元自103年11月2
    8日起至清償日止，按週年利率百分之9.33計算之利息，暨
    逾期在6個月內者，按上述利率百分之10，逾期超過6個月者
    ，按上述利率百分之20計算之違約金。
二、被告則以：黃俊欽因未依約繳息還款，故與原告於97年12月
    30日協議分期還款，惟毀諾未還。原告並未將上述情事通知
    被告，致錯失還款時機，十多年來累積高額利息及違約金，
    實有違告知義務。被告並非不願還款，惟因收入微薄，請求
    法院斟酌目前金融市場行情，調降利息及違約金，資為抗辯
    ，並聲明：
　㈠原告之訴駁回。
　㈡如受不利判決，願供擔保請准宣告假執行。　　　　　　
三、本院之認定：
　㈠原告主張黃俊欽於95年10月4日向原告借款30萬元，並由被告
    為連帶保證人，借款期間自95年10月4日起至98年10月4日止
    ，約定利率依原告定儲指數利率加碼週年利率百分之6.84計
    算，於96年9月8日為週年利率百分之9.33，原告與黃俊欽及
    被告並約定如任何一宗債務不依約清償本金，視為全部到期
    ，除利息外，另應給付自逾期之日起，逾期6個月以內部分
    ，按約定利率之百分之10，逾期超過6個月部分，按約定利
    率百分之20之違約金，而黃俊欽自96年9月8日起即逾期未繳
    息，依約已喪失期限利益，借款視為全部到期，迄今尚積欠
    279,212元未清償(包含本金216,933元及利息62,616元)等情
    ，業據原告提出信用貸款借據暨約定書(小額消費者貸款)、
    黃俊欽償還借款明細表、黃俊欽及被告之戶籍謄本、放款利
    率查詢表(見司促卷)在卷可稽，上述事實應堪信為真實。
　㈡按保證債務，除契約另有訂定外，包含主債務之利息、違約
    金、損害賠償及其他從屬於主債務之負擔，民法第740條定
    有明文。又保證債務之所謂連帶，係指保證人與主債務人負
    同一債務，對於債權人各負全部給付之責任者而言，此就民
    法第272條第1項規定連帶債務之文義參照觀之甚明。經查，
    黃俊欽尚積欠原告共279,212元未清償(包含本金216,933元
    及利息62,616元)，有前述黃俊欽償還借款明細表(見司促卷
    )附卷可憑，被告既係黃俊欽就本件貸款契約之連帶保證人
    ，依上述規定，自應與黃俊欽負連帶清償責任，被告抗辯原
    告未通知其導致積欠大額利息及違約金，原告主張為無理由
    云云，應無足採。
　㈢至原告本件聲明雖請求被告應與訴外人黃俊欽連帶給付279,2
    12元，及其中216,933元之利息、違約金云云，然查，黃俊
    欽部分已因其未於法定期間內聲明異議而確定，業如前述，
    因黃俊欽非本案之當事人，本判決之效力不及於黃俊欽，雖
    依本件貸款契約之約定，黃俊欽與被告應負連帶清償責任，
    惟本判決之主文應無從諭知被告與訴外人黃俊欽應連帶給付
    ，故就原告訴之聲明中主張被告應「與黃俊欽連帶」給付部
    分，予以駁回。
　㈣被告雖抗辯本件約定利率過高，應予以調降云云，然本件貸
    款契約之約定利率，於黃俊欽未依約清償本金視為全部到期
    時，利率以週年利率百分之9點33計算，未逾民法第205條所
    定之最高週年利率百分之16之上限，被告雖抗辯目前金融市
    場行情為低利率云云，惟借款利率高低繫諸於金融市場波動
    趨勢及借款人之借款金額、信用評價、所提供擔保多寡等因
    素，非可一概而論，故被告以其所稱現今金融機構之放款利
    率，指摘本件貸款契約訂立時之95年間所約定之借款利率已
    超出行情云云，其比較基礎顯非相同，尚難採憑。原告與黃
    俊欽、被告訂定系爭契約時，既經原告衡酌黃俊欽之借款金
    額、信用評價及所提供擔保多寡、原告之放款收益及未依約
    受償所受損害等因素，黃俊欽及被告考量自身資金需求程度
    、必要性及還款能力等因素後，而就系爭借款利率之計算方
    式達成合意，基於契約自由及私法自治原則，當事人自應受
    拘束，法院亦應予以尊重。
　㈤另按約定之違約金額過高者，法院得減至相當之數額，民法
    第252條分別定有明文。故約定之違約金苟有過高情事，法
    院即得依此規定核減至相當之數額。又按當事人約定之違約
    金是否過高，須依一般客觀事實，社會經濟狀況，當事人所
    受損害情形及債務人如能依約履行時，債權人可享受之一切
    利益為衡量標準；債務已為一部履行者，亦得比照債權人所
    受之利益減少其數額，倘違約金係損害賠償總額預定性質者
    ，尤應衡酌債權人實際上所受之積極損害及消極損害，以決
    定其約定之違約金是否過高（最高法院96年度台上字第107
    號判決意旨參照）。原告就本件請求業已提出前述證據，足
    認原告依據其與黃俊欽、被告間貸款契約之約定請求被告給
    付違約金，其請求尚非全然無據，然而參酌本件貸款之利息
    部分，其約定利率已較法定遲延利率百分之5或目前一般金
    融機構信用放款利率為高，又黃俊欽或被告未清償債務，對
    原告而言應僅受有利息之損失或未能轉作他項投資之收益損
    失，故認原告請求之違約金應酌減為9期較適當，逾此範圍
    之違約金請求，應予駁回。
四、綜上所述，原告依據本件貸款契約，主張被告為連帶保證人
    ，請求被告應給付原告279,212元，及其中216,933元自103
    年11月28日起至清償日止，按週年利率百分之9點33計算之
    利息，暨其逾期在6個月內者，按上述利率百分之10，逾期
    超過6個月者，按上述利率百分之20計算之違約金，每次違
    約狀態最高連續收取期數為9期，為有理由，應予准許；逾
    此範圍之請求，為無理由，應予駁回。
五、本件事證已臻明確，兩造其餘攻擊或防禦方法及證據，經本
    院斟酌後，認為均不足以影響本判決之結果，爰不逐一論列
    ，附此敘明。
六、按各當事人一部勝訴、一部敗訴者，其訴訟費用，由法院酌
    量情形，命兩造以比例分擔或命一造負擔，或命兩造各自負
    擔其支出之訴訟費用，民事訴訟法第79條定有明文。爰審酌
    本案情形、兩造勝敗比例及理由，依職權酌定本件訴訟費用
    之負擔如主文第3項所示。
七、本件原告勝訴部分，為依民事訴訟法第427條第1項規定適用
    簡易訴訟程序，且為被告敗訴之判決，應適用民事訴訟法第
    389條第1項第3款規定，依職權宣告假執行。並依民事訴訟
    法第392條第2項規定，宣告被告預供擔保，得免為假執行。
八、訴訟費用負擔之依據：民事訴訟法第79條。　　
中　　華　　民　　國　　111 　年　　8 　　月　　31　　日
　　　　　　　　　柳營簡易庭  法　官  陳郁婷
以上正本證明與原本無異。
如不服本判決，應於判決送達後20日內，向本院提出上訴狀並表
明上訴理由，如於本判決宣示後送達前提起上訴者，應於判決送
達後20日內補提上訴理由書（須附繕本）。
如委任律師提起上訴者，應一併繳納上訴審裁判費。
中　　華　　民　　國　　111 　年　　9 　　月　　2 　　日
                              書記官  謝靜茹